臺灣桃園地方法院刑事判決
110年度簡上字第553號
上  訴  人
即  被  告  黎峻宇


上列上訴人即被告因違反藥事法案件，不服本院於民國110 年9
月30日110 年度壢簡字第386 號第一審刑事簡易判決（聲請簡易
判決處刑案號：110 年度偵緝字第369 號），提起上訴，本院管
轄之第二審合議庭判決如下：
    主      文
上訴駁回。
    事實及理由
一、本案經本院合議庭審理結果，認原審以被告乙○○犯轉讓禁藥
    罪，處有期徒刑6 月，核其認事用法俱無違誤，量刑亦屬妥
    適，應予維持，除補充下述理由外，其餘均引用原審簡易判
    決書記載之事實、證據及理由（含其所引用之聲請簡易判決
    處刑書，如附件）。
二、上訴意旨原略以：伊坦認犯行，惟伊僅轉讓約0.1公克之甲
    基安非他命予甲○○，原審量刑過重，請再依刑法第59條減刑
    。嗣於審理中另改口辯稱：伊與甲○○係合資購買毒品云云。
三、經查，證人甲○○於偵訊時具結證稱：被告當時帶毒品跟伊一
    起用，當下沒有要跟伊收費的意思，也沒有提到要收費，被
    告說要請伊等語（見臺灣桃園地方檢察署109 年度偵字第24
    651 號卷第233 頁），並參被告於準備程序時供稱：伊免費
    請甲○○吃甲基安非他命，是用伊的提款卡領款出錢，因為當
    時甲○○沒有錢，他還有跟伊借6 千或8 千元等語（見本院11
    0 年度簡上字第553 號卷第46頁），可認被告於案發時確係
    基於無償轉讓甲基安非他命之犯意而供給甲○○施用，被告事
    後因與甲○○有金錢糾紛，遂向甲○○追索費用一節，亦不影響
    其先前無償轉讓甲基安非他命之犯罪事實。況以被告所述甲
    ○○另向其借貸之經濟窘境，甲○○如何有資力購毒？再觀被告
    與甲○○之對話紀錄，亦從未見其2 人有諸如：毒品交易時間
    、地點、金額、分配數量等約定合資購毒之相關對話，益徵
    被告於審理時改口辯稱：當時與甲○○合資購買甲基安非他命
    云云，應係卸責之詞，無從採信。
四、刑法第59條之酌量減輕其刑，必於「犯罪之情狀」，在客觀
    上足以引起一般同情，認為即予宣告法定最低度刑期，猶嫌
    過重者，始有其適用（最高法院著有51年台上字第899 號判
    例意旨參照）。查，被告所為轉讓甲基安非他命供他人施用
    之犯罪情狀在客觀上並無足以引起一般人同情之事由，至其
    上訴意旨所敘：其犯後坦認犯行、轉讓數量僅有0.1公克之
    少許數量、次數僅有1 次等情，僅可為法定刑內科刑之事由
    ，且原審業依最高法院109年度台上大字第4243號意旨、毒
    品危害防制條例偵、審自白之規定減刑，已無情輕法重情形
    ，自無再依刑法第59條減刑之餘地。
五、量刑之輕重，係屬事實審法院得依職權自由裁量之事項，苟
    於量刑時，已依行為人之責任為基礎，並斟酌刑法第57條各
    款所列情狀，而未逾越法定範圍，又未濫用其職權，即不得
    遽指為違法。在同一犯罪事實與情節，如別無其他加重或減
    輕之原因，下級審法院量定之刑，亦無過重或失輕之不當情
    形，則上級審法院對下級審法院之職權行使，原則上應予尊
    重。經查：原審審酌被告轉讓具禁藥性質之第二級毒品甲基
    安非他命與甲○○，戕害他人身心，所為非是，惟本次轉讓甲
    基安非他命之次數1 次、數量非多，犯罪情節尚非甚鉅，且
    轉讓對象僅有1 人，尚非流布廣散於不特定人，被告犯後於
    警詢時坦承犯行，態度尚可，兼衡其犯罪動機、目的、手段
    、素行等一切情狀，而就被告所為判處有期徒刑6 月，可認
    原審所量處之刑與被告犯罪情節非顯不相當，亦未逾越客觀
    上之適當性、相當性及必要性之比例原則，並無裁量濫用之
    情事，本院對原審之職權行使，自當予以尊重。綜上所述，
    原審認事用法、量刑均無瑕疵可指，被告上訴無理由，應予
    駁回。
六、被告經本院合法傳喚後，無正當理由未到庭，亦未在監、在
    押，有本院送達證書、臺灣高等法院在監在押簡表為憑，爰
    依刑事訴訟法第455 條之1 第3 項準用同法第371 條之規定
    ，不待其陳述，逕為一造辯論判決。
據上論斷，依刑事訴訟法第455 條之1 第1 項、第3 項、第368
條、第371 條、第373 條，判決如主文。
本案經檢察官林佳勳聲請簡易判決處刑，檢察官蕭佩珊到庭執行
職務。
中    華    民    國    111    年    5    月    19    日
                  刑事第十二庭   審判長法  官  張宏任
                                       法  官  陳華媚
                                       法  官  林姿秀
以上正本證明與原本無異。
不得上訴。 
        　 　　　　　　　　　　　　　　書記官　羅鎰祥　
中　　華　　民　　國　　111 　年　　5 　　月　　19　　日
附件：本院110 年度壢簡字第386 號刑事簡易判決書暨臺灣桃園
      地方檢察署110 年度偵緝字第369 號聲請簡易判決處刑書
      。
臺灣桃園地方法院刑事簡易判決　　　　110年度壢簡字第386號
聲　請　人　臺灣桃園地方檢察署檢察官
被　　　告　乙○○
上列被告因違反藥事法案件，經檢察官聲請以簡易判決處刑（11
0 年度偵緝字第369 號），本院判決如下：
    主  文
乙○○明知為禁藥而轉讓，處有期徒刑陸月。
    事實及理由
一、本件犯罪事實及證據，除聲請簡易判決處刑書犯罪事實欄一
    第7 行「甲○○」後，補充「（並無證據證明被告乙○○知
    悉甲○○為未成年人）」；證據並所犯法條欄一第1 行所載
    「被告乙○○於警詢時及偵查中均坦承不諱」，應更正為「
    被告乙○○於警詢時坦承不諱」外，餘均引用檢察官聲請簡
    易判決處刑書之記載（如附件聲請書）。
二、按甲基安非他命為毒品危害防制條例第2 條第2 項第2 款所
    定之第二級毒品，亦屬藥事法第22條第1 項第1 款公告列管
    之禁藥，不得轉讓，故行為人明知甲基安非他命為禁藥而轉
    讓予他人，同時構成毒品危害防制條例第8 條第2 項之轉讓
    第二級毒品罪及藥事法第83條第1 項之轉讓禁藥罪，屬法條
    競合之情形，應依重法優於輕法、後法優於前法等法理，擇
    一處斷；又藥事法第83條第1 項轉讓禁藥罪之法定本刑（7
    年以下有期徒刑，得併科新臺幣5,000 萬元以下罰金），較
    毒品危害防制條例第8 條第2 項轉讓第二級毒品罪之法定本
    刑（6 月以上5 年以下有期徒刑，得併科新臺幣70萬元以下
    罰金）為重，是轉讓甲基安非他命之第二級毒品，除轉讓達
    一定數量（依「轉讓毒品加重其刑之數量標準」規定，轉讓
    第二級毒品達淨重10公克以上），或成年人對未成年人為轉
    讓行為，或對孕婦為轉讓行為，依毒品危害防制條例第8 條
    第6 項、第9 條各有加重其刑至2 分之1 之特別規定，而應
    依該加重規定處罰者外，均應依藥事法第83條第1 項之規定
    處罰。經查，本案查無證據證明被告乙○○轉讓與甲○○之
    甲基安非他命之確切數量，且無證據證明被告乙○○對徐郁
    楓為未成年人一事有所認識，而無毒品危害防制條例第8 條
    第6 項、第9 條加重其刑規定之適用。準此，基於重法優於
    輕法等法理，於本案中藥事法第83條第1 項當應優先於毒品
    危害防制條例第8 條第2 項適用。是核被告乙○○所為，係
    犯藥事法第83條第1 項之明知為禁藥而轉讓罪。被告乙○○
    持有禁藥即第二級毒品甲基安非他命後轉讓與他人，其持有
    第二級毒品甲基安非他命之舉應為明知為禁藥而轉讓之高度
    行為所吸收，不另論罪。又「行為人轉讓同屬禁藥之第二級
    毒品甲基安非他命（未達法定應加重其刑之一定數量）予成
    年人（非孕婦），依重法優於輕法之原則，擇較重之藥事法
    第83條第1 項轉讓禁藥罪論處，如行為人於偵查及歷次審判
    中均自白，仍有系爭規定自白減輕其刑之適用。但就量刑而
    言，在重法之法定最輕本刑較輕法之法定最輕本刑為輕時，
    如仍得在重法之最輕本刑以上、輕法之最輕本刑之下，量定
    其宣告刑，即有重法輕罰之不合理現象。因此，在別無其他
    減輕其刑事由時，量刑不宜低於輕法即毒品條例第8 條第2
    項所規定之最低法定刑，以免科刑偏失，始符衡平。」，此
    有最高法院109 年度台上大字第4243號刑事大法庭裁定意旨
    可資參照。查被告乙○○於警詢中即自白犯行，檢察官據以
    聲請簡易判決處刑，是本件不行通常審理程序，而逕以簡易
    判決處刑，惟被告於本案經檢察官聲請簡易判決處刑而繫屬
    於本院後，迄今未為否認犯行之答辯，而堪認與續予自白坦
    認犯行無異，是依「罪疑利益歸於被告」原則，自應推認本
    案被告於審理時亦有自白之意，故本案參酌上揭大法庭裁定
    意旨，依毒品危害防制條例第17條第2 項之規定減輕其刑，
    惟仍不得低於毒品條例第8 條第2 項所規定之最低法定刑。
    爰審酌被告乙○○轉讓具禁藥性質之第二級毒品甲基安非他
    命與甲○○，戕害他人身心，所為非是，惟本次轉讓甲基安
    非他命之次數1 次、數量非多，犯罪情節尚非甚鉅，且轉讓
    對象僅有其證人甲○○1 人，尚非流布廣散於不特定人，且
    被告犯後就其犯行於警詢時坦承不諱，態度尚可，兼衡其犯
    罪動機、目的、手段、素行情形等一切情狀，量處如主文所
    示之刑。
三、據上論斷，應依刑事訴訟法第449 條第1 項前段、第3 項、
    第454 條第2 項，逕以簡易判決處刑如主文。
四、如不服本判決，應於判決送達後20日內，向本院提出上訴狀
    （應附繕本），上訴於本院合議庭。
本案經檢察官林佳勳聲請簡易判決處刑。
中    華    民    國   110     年    9    月    30    日
                  刑事第十六庭法  官  林蕙芳
以上正本證明與原本無異。
如不服本判決，應於判決送達後20日內向本院提出上訴狀（應附
繕本）。
                              書記官  陳忠順
中    華    民    國   110    年    10    月    4     日
附錄本案論罪科刑法條：
藥事法第83條
明知為偽藥或禁藥，而販賣、供應、調劑、運送、寄藏、牙保、
轉讓或意圖販賣而陳列者，處 7 年以下有期徒刑，得併科新臺
幣 5 千萬元以下罰金。
犯前項之罪，因而致人於死者，處 7 年以上有期徒刑，得併科
新臺幣 1 億元以下罰金；致重傷者，處 3 年以上 12 年以下有
期徒刑，得併科新臺幣 7 千 5 百萬元以下罰金。
因過失犯第 1 項之罪者，處 2 年以下有期徒刑、拘役或科新臺
幣 5 百萬元以下罰金。
第 1 項之未遂犯罰之。
毒品危害防制條例第8條
轉讓第一級毒品者，處 1 年以上 7 年以下有期徒刑，得併科新
臺幣 1 百萬元以下罰金。
轉讓第二級毒品者，處 6 月以上 5 年以下有期徒刑，得併科新
臺幣 70 萬元以下罰金。
轉讓第三級毒品者，處 3 年以下有期徒刑，得併科新臺幣 30
萬元以下罰金。
轉讓第四級毒品者，處 1 年以下有期徒刑，得併科新臺幣 10
萬元以下罰金。
前四項之未遂犯罰之。
轉讓毒品達一定數量者，加重其刑至二分之一，其標準由行政院
定之。
┌──┐
│附件│
└──┘
臺灣桃園地方檢察署檢察官聲請簡易判決處刑書
                                   110 年度偵緝字第369號
    被      告  乙○○  男  32歲（民國00年00月0日生）
                        住桃園市○○區○○路0段00號6樓之
                        27
                        居新北市○○區○○街00巷0號
                        國民身分證統一編號：Z000000000號
上列被告因違反藥事法案件，業經偵查終結，認宜聲請以簡易判
決處刑，茲將犯罪事實及證據並所犯法條分敘如下：
        犯罪事實
一、乙○○為成年人，明知甲基安非他命係毒品危害防制條例第
    2 條第2 項第2 款所規範之第二級毒品，且經行政院衛生福
    利部明令公告列為禁藥管理，屬藥事法第22條第1 項第1 款
    所規範之禁藥，不得非法轉讓，竟基於轉讓禁藥之犯意，於
    民國109 年2 月22日0 時許，在桃園市○○區○○路00巷0
    號4 樓D 室內，無償轉讓不詳數量之禁藥即第二級毒品甲基
    安非他命予甲○○施用1 次。
二、案經新北市政府警察局板橋分局報告偵辦。
        證據並所犯法條
一、上開犯罪事實，業據被告乙○○於警詢時及偵查中均坦承不
    諱，核與證人甲○○於警詢時及偵查中（經具結）之證述情
    節相符，並有被告與證人甲○○間之通訊軟體Line對話紀錄
    1 份在卷可稽，足徵被告之任意性自白與事實相符，其犯嫌
    應堪認定。
二、按甲基安非他命雖係第二級毒品，但亦屬藥事法所稱之禁藥
    ，而明知為禁藥而轉讓者，藥事法第83條第1 項定有處罰明
    文，故行為人明知為禁藥即甲基安非他命而轉讓與他人者，
    轉讓行為同時該當於毒品危害防制條例第8 條第2 項之轉讓
    第二級毒品罪及藥事法第83條第1 項之轉讓禁藥罪，屬法條
    競合，應依重法優於輕法、後法優於前法等法理，擇一處斷
    。藥事法第83條第1 項轉讓禁藥罪之法定本刑，較毒品危害
    防制條例第8 條第2 項轉讓第二級毒品罪之法定本刑為重，
    是轉讓甲基安非他命之第二級毒品，除轉讓達一定數量；或
    成年人對未成年人為轉讓行為，依毒品危害防制條例第8 條
    第6 項、第9 條各有加重其刑至二分之一等特別規定，而應
    依該加重規定處罰者外，均應依藥事法第83條第1 項規定處
    罰。核被告所為，係係犯藥事法第83條第1 項之轉讓禁藥罪
    嫌。
三、至報告意旨認被告乙○○基於販賣第二級毒品之犯意，於民
    國109 年2 月22日0 時許，在桃園市○○區○○路00巷0 號
    4 樓D 室內，販賣不詳數量之第二級毒品安非他命予未成年
    人甲○○，因認被告涉犯毒品危害防制條例第4 條第2 項販
    賣第二級毒品罪嫌。按犯罪事實應依證據認定之，無證據不
    得認定犯罪事實，刑事訴訟法第154 條第2 項定有明文。又
    認定不利於被告之事實，須依積極證據，苟積極證據不足為
    不利於被告事實之認定時，即應為有利於被告之認定，最高
    法院30年上字第816 號判例足資參照。訊據被告堅詞否認有
    何販賣第二級毒品之犯行，辯稱：伊沒有於上開時間及地點
    販賣安非他命與甲○○，伊只有無償提供與甲○○施用而已
    等語。經查，報告意旨認被告涉有上開犯行，無非係以證人
    即未成年人甲○○於警詢時之證述為據，然而證人於偵查中
    翻異前詞：被告於上開時間及地點，只有無償提供安非他命
    與伊施用，被告沒有向伊拿錢，被告說要請伊等語，是依被
    告與證人之供述，本件無法排除被告係無償提供甲基安非他
    命予證人之情形。況本案並未實施通訊監察，無相關譯文可
    資佐證，亦非當場查獲交易，是在欠缺相關補強、佐憑之證
    據之情形下，自難僅憑現存證據，而遽認被告有何販賣第二
    級毒品甲基安非他命之犯行。又被告於警詢時陳稱：伊當時
    不知道甲○○未成年等語，參佐證人甲○○為民國91年4 月
    生，距離案發時年滿20歲約差2 年多，被告辯稱僅憑外表無
    從知悉其未滿20歲，尚非不可採信，且卷內亦無其他積極證
    據足認被告轉讓安非他命與證人甲○○時，有何知悉甲○○
    係未成年人之情。惟此部分與被告前開遭起訴之部分，為同
    一社會事實，爰不另為不起訴處分，附此敘明。
四、依刑事訴訟法第451條第1項聲請逕以簡易判決處刑。
    此  致
臺灣桃園地方法院
中    華    民    國   110    年    2     月    19    日
                              檢  察  官  林佳勳
本件證明與原本無異
中    華    民    國   110    年    3     月    8     日
                              書  記  官  張家華
附記事項：
本件係依刑事訴訟法簡易程式辦理，法院簡易庭得不傳喚被告、
輔佐人、告訴人、告發人等出庭即以簡易判決處刑；被告、被害
人、告訴人等對告訴乃論案件如已達成民事和解而要撤回告訴或
對非告訴乃論案件認有受傳喚到庭陳述意見之必要時，請即另以
書狀向簡易法庭陳述或請求傳訊。
附錄本案所犯法條全文藥事法第83條明知為偽藥或禁藥，而販賣
、供應、調劑、運送、寄藏、牙保、轉讓或意圖販賣而陳列者，
處7 年以下有期徒刑，得併科新臺幣5 千萬元以下罰金。
犯前項之罪，因而致人於死者，處7 年以上有期徒刑，得併科新
臺幣1 億元以下罰金；致重傷者，處3 年以上12年以下有期徒刑
，得併科新臺幣7 千5 百萬元以下罰金。
因過失犯第1 項之罪者，處2 年以下有期徒刑、拘役或科新臺幣
5 百萬元以下罰金。
第 1 項之未遂犯罰之。